臺灣基隆地方法院刑事判決
  111年度訴字第101號
公  訴  人  臺灣基隆地方檢察署檢察官
被      告  江澤良




上列被告因違反毒品危害防制條例案件，經檢察官提起公訴（11
1年度毒偵字第336號），被告於準備程序中就被訴事實為有罪之
陳述，經本院合議庭裁定由受命法官獨任行簡式審判程序，判決
如下：
    主  文
江澤良施用第一級毒品，處有期徒刑陸月，如易科罰金，以新臺
幣壹仟元折算壹日；又施用第二級毒品，處有期徒刑貳月，如易
科罰金，以新臺幣壹仟元折算壹日。應執行有期徒刑柒月，如易
科罰金，以新臺幣壹仟元折算壹日。
    事實及理由
一、犯施用第一級、第二級毒品之罪者，檢察官應聲請法院裁定
    ，令被告入勒戒處所觀察、勒戒，其期間不得逾2月；又觀
    察、勒戒或強制戒治執行完畢釋放後，3年後再犯施用第一
    級、第二級毒品之罪者，仍應依上開規定進行觀察、勒戒之
    程序；觀察、勒戒或強制戒治執行完畢釋放後，3年內再犯
    施用第一級、第二級毒品之罪者，檢察官應依法追訴，毒品
    危害防制條例第20條第1項、第3項、第23條第2項分別定有
    明文。次按同條例第20條第3項規定中所謂「3年後再犯」，
    只要本次再犯距最近1次觀察、勒戒或強制戒治執行完畢釋
    放，已逾3年者，即該當之，不因其間有無犯同條例第10條
    之罪經起訴、判刑或執行而受影響（最高法院刑事大法庭10
    9年度台上大字第3826號裁定意旨參照）。另按同條例第24
    條所定之多元附條件緩起訴處分，並不限於「附命完成戒癮
    治療緩起訴處分（下稱「附命緩起訴」）」，且撤銷緩起訴
    處分後，亦應由檢察官依法繼續偵查或起訴，與修正前所定
    之「依法追訴」不同，則緩起訴處分之效力與曾受「觀察、
    勒戒或強制戒治」之處遇已無法等同視之。且依最高法院最
    近所持一致見解，祇要本次施用毒品犯行距其最近1次觀察
    、勒戒或強制戒治執行完畢釋放後，已逾3年者，即仍有修
    正後同條例第20條關於「觀察、勒戒或強制戒治」程序規定
    之適用；而「附命緩起訴」經撤銷，仍應回復原緩起訴處分
    不存在之狀態，由檢察官就該次施用毒品犯行依法為相關處
    分，均已變更最高法院95年度第7次、97年度第5次及100年
    度第1次等刑事庭會議決議所持見解，故修法前所採之見解
    ，於修法後在法理上即有斟酌之餘地。又「附命緩起訴」戒
    癮治療之執行，係以社區醫療（機構外醫療體系）處遇替代
    監禁式治療，使施用毒品者得繼續正常家庭及社會生活，尚
    非集中於勒戒處所，受監所矯正、管理，仍難脫其「收容」
    或「處罰」外觀者，所可比擬，於機構外之戒癮治療難達其
    成效時，再施以機構內之強制處遇，亦屬循序漸進之合理矯
    正方式。因此「附命緩起訴」之被告縱使完成「戒癮治療」
    ，亦難認得與觀察、勒戒或強制戒治「已執行完畢」之情形
    等同視之。倘其施用毒品犯行距最近1次「觀察、勒戒或強
    制戒治」執行完畢釋放後已逾3年，縱係於完成戒癮治療3年
    內再犯，仍應依同條例第20條第1項、第2項規定進行「觀察
    、勒戒或強制戒治」程序，不得逕行起訴（最高法院110年
    度台上字第2096號判決意旨參照）。綜上，「初犯」、「前
    因犯施用第一級、第二級毒品罪經檢察官為附條件之緩起訴
    處分（無論有無完成戒癮治療）」、「觀察、勒戒或強制戒
    治執行完畢3年後再犯」等情形，均應先經觀察、勒戒或強
    制戒治程序，或由檢察官斟酌個案情形對之採行附條件緩起
    訴處分。倘於觀察、勒戒或強制戒治執行完畢3年內再犯，
    檢察官依毒品危害防制條例第23條第2項規定提起公訴，即
    屬適法。經查，被告江澤良於本案施用毒品之時間（民國11
    0年12月3日）前，最近1次觀察、勒戒或強制戒治執行完畢
    之紀錄，係其因施用毒品案件，經本院裁定送觀察、勒戒後
    ，認無繼續施用毒品之傾向，於110年1月18日執行完畢，並
    由臺灣基隆地方檢察署檢察官以109年度毒偵緝字第76號為
    不起訴處分確定，此有臺灣高等法院被告前案紀錄表在卷可
    按。揆諸前揭說明，其既於觀察、勒戒執行完畢後3年以內
    再犯本案施用毒品罪，檢察官依毒品危害防制條例第23條第
    2項規定提起公訴，核屬適法，先予敘明。
二、本件犯罪事實及證據，除犯罪事實欄一第10行「以針筒注射
    之方式」之記載應更正為「以將海洛因摻入香菸內點燃後吸
    食之方式」，並增列被告於本院準備程序及審理時之自白為
    證據外，餘均引用如附件檢察官起訴書之記載。
三、論罪科刑：
  ㈠海洛因、甲基安非他命為毒品危害防制條例第2條第2項第1款
    、第2款所定之第一級、第二級毒品，均不得非法持有、施
    用。核被告上開施用海洛因、甲基安非他命之行為，分別係
    犯毒品危害防制條例第10條第1項之施用第一級毒品罪及同
    條第2項之施用第二級毒品罪。其因施用而持有第一級毒品
    海洛因、第二級毒品甲基安非他命之低度行為，應分別為施
    用之高度行為所吸收，均不另論罪。
  ㈡被告所犯上開2罪，犯意各別，行為互殊，應予分論併罰。
  ㈢爰以行為人之責任為基礎，審酌被告前已因施用毒品案件二
    度經法院裁定送觀察、勒戒並執行完畢在案，有臺灣高等法
    院被告前案紀錄表在卷可憑，猶不知戒慎，再次漠視法令禁
    制而犯本案之罪，顯見其根絕毒害之意志不堅，未能體悟施
    用毒品對己身造成之傷害及對社會造成之負擔，所為尚非可
    取；然考量施用毒品所生危害係以自戕身心健康為主，另衡
    其犯罪之動機、目的、手段、犯罪後坦承犯行之犯後態度，
    並參酌其智識程度、生活狀況（見偵卷第9頁被告警詢筆錄
    受詢問人欄，本院卷第82頁被告於本院審理時之自述）等一
    切情狀，分別量處如主文所示之刑，並定其應執行刑，及諭
    知各宣告刑及其應執行刑如易科罰金之折算標準，以示懲儆
    。
據上論斷，應依刑事訴訟法第273條之1第1項、第284條之1、第2
99條第1項前段、第310條之2、第454條第2項，判決如主文。
本案經檢察官林秋田提起公訴，檢察官林明志到庭執行職務。
中　　華　　民　　國　　111 　年　　9 　　月　　7 　　日
                  刑事第四庭  法  官    謝昀芳
以上正本證明與原本無異。
如不服本判決，應於收受判決後20日內向本院提出上訴書狀，並
應敘述具體理由。其未敘述上訴理由者，應於上訴期間屆滿後20
日內向本院補提理由書（均須按他造當事人之人數附繕本）。「
切勿逕送上級法院」。
中　　華　　民　　國　　111 　年　　9 　　月　　7 　　日
                              書記官    陳維仁
附錄本案論罪科刑法條：
毒品危害防制條例第10條
施用第一級毒品者，處 6 月以上 5 年以下有期徒刑。
施用第二級毒品者，處 3 年以下有期徒刑。
附件：
臺灣基隆地方檢察署檢察官起訴書
                                    111年度毒偵字第336號
　　被　　　告　江澤良　男　43歲（民國00年00月0日生）
　　　　　　　　　　　　住○○市○○區○○街00巷00號
                        （另案羈押在法務部○○○○○○○
                          ○）
　　　　　　　　　　　　國民身分證統一編號：Z000000000號
上列被告因違反毒品危害防制條例案件，已經偵查終結，認應該
提起公訴，茲將犯罪事實及證據並所犯法條分敘如下：
　　　　犯罪事實
一、江澤良前因施用毒品案件，經送觀察、勒戒後，認無繼續施
    用毒品傾向，於民國110年1月18日執行完畢釋放出所，並由
    本署檢察官以110年度毒偵緝字第76號為不起訴處分確定。
    詎其猶不知悔改，於前揭觀察、勒戒執行完畢釋放後3年內
    ，基於施用第二級毒品甲基安非他命之犯意，於110年12月3
    日14時許，在其基隆市○○區○○街00巷00號住處內，以將甲基
    安非他命置放於玻璃球吸食器內，再以火加熱燒烤吸食煙霧
    之方式，施用甲基安非他命1次；另其基於第一級毒品海洛
    因之犯意，於同（3）日14時10分許，在上址住處內，以針
    筒注射之方式，施用海洛因1次。嗣於同年月4日23時19分許
    ，為警持臺灣基隆地方法院核發搜索票至楊雯雅位於基隆市
    ○○區○○街00巷00○0號住處執行搜索時在場，復經警通知至警
    局說明，並徵得其同意為警採尿送驗，結果呈有嗎啡及甲基
    安非他命陽性反應，始悉上情。
三、案經基隆市警察局第四分局報告偵辦。
　　　　證據並所犯法條
一、證據名稱及待證事實：
編號 證據名稱　　 待證事實　　　　　 ㈠ 被告江澤良於警詢及偵詢時之供述。 其坦承有前述分別施用第一級毒品海洛因及第二級毒品甲基安非他命各1次之犯行。 ㈡ 基隆市警察局第四分局偵辦毒品案件尿液檢體對照表（尿液檢體編號：000-0000）、台灣檢驗科技股份有限公司濫用藥物實驗室-台北 110年12月24日濫用藥物檢驗報告各1份。 被告經警採集尿液送驗，鑑驗結果呈嗎啡及甲基安非他命陽性反應，足證被告有上述分別施用海洛因及甲基安非他命之犯行。 ㈢ 刑案資料查註紀錄表、全國施用毒品案件紀錄表、矯正簡表各1份。 被告有如犯罪事實欄所載之施用毒品紀錄。　　　　　　　　　 
二、核被告所為，係犯毒品危害防制條例第10條第1項之施用第
    一級毒品罪、同條例第10條第2項之施用第二級毒品罪嫌。
    被告犯上開二罪犯意各別，行為殊異，請予分論併罰。
三、依毒品危害防制條例第23條第2項、刑事訴訟法第251條第1
    項提起公訴。
　　此　致
臺灣基隆地方法院
中　　華　　民　　國　 111　　年　　3 　　月　　8 　　日
　　　　　　　　　　　　　　　檢 察 官  林 秋 田
本件正本經證明與原本無異
中　　華　　民　　國　 111　　年　　3　　 月　　14    日
　　　　　　　　　　　　　    書 記 官　戴 柏 仁
附錄本案所犯法條全文
毒品危害防制條例第10條
施用第一級毒品者，處 6 月以上 5 年以下有期徒刑。
施用第二級毒品者，處 3 年以下有期徒刑。